【裁判字號】    94,交聲,301
【裁判日期】    950417
【裁判案由】    違反道路交通管理處罰條例聲明異議
【裁判全文】
臺灣新竹地方法院交通事件裁定  94年度交聲字第301號
移送  機關  交通部公路總局新竹區監理所
異  議  人  乙○○
即受處分人
上列受處分人因違反道路交通管理處罰條例案件，對於交通部公
路總局新竹區監理所新竹市監理站於中華民國九十四年十月十四
日所為之竹監自字第裁五０─Ｚ00000000號違反道路交
通管理事件裁決，聲明異議，本院裁定如下：
    主  文
原處分撤銷。
乙○○不罰。
    理  由
一、按道路交通管理處罰條例第八條所定公路主管機關所為之裁
    決，其性質為行政處分。依道路交通案件處理辦法第二十條
    前段規定，交通法庭認為聲明異議有理由或聲明異議雖無理
    由而原處分不當或違法者，應以裁定將原處分經聲明異議部
    分撤銷，並自為裁定。又法院受理交通事件，準用刑事訴訟
    法之規定，道路交通管理處罰條例第八十九條前段定有明文
    ，參諸最高法院七十六年度臺上字第四九八六號判例意旨所
    示：「認定犯罪事實所憑之證據，雖不以直接證據為限，間
    接證據亦包括在內，然而無論直接證據或間接證據，其為訴
    訟上之證明，須於通常一般之人均不致有所懷疑，而得確信
    其為真實之程度者，始得據為有罪之認定，倘其證明尚未達
    到此一程度，而有合理之懷疑存在而無從使事實審法院得有
    罪之確信時，即應由法院為諭知被告無罪之判決」，法院於
    審理行為人違反道路交通管理處罰條例案件，當踐行完畢調
    查證據之程序後，為事實之認定時，如就原處分機關所認定
    之行為人違規之事實仍有合理之訴訟上懷疑，而無法百分之
    百確信行為人確有該當於道路交通管理處罰條例各該處罰條
    文之構成要件事實者，即應依訴訟上之待證事實「倘有懷疑
    ，則從被告之利益作解釋」之證據法則，為有利於受處分人
    之認定。
二、原處分意旨略以：本件異議人即受處分人乙○○於民國九十
    四年八月二十四日二十二時五十分許，駕駛四七八二－ＫＷ
    號自小客車行駛於國道一號公路北上八八公里四百公尺處，
    因酒精濃度超過標準，因而肇事致人死亡，為內政部警政署
    國道公路警察局第二警察隊甲○○○以異議人違反道路交通
    管理處罰條例第三十五條（漏載第一項第一款）規定而填掣
    公警局交字第Ｚ00000000號舉發違反道路交通管理
    事件通知單（下稱舉發單）。異議人於應到案期限內向原處
    分機關提出申訴，經原處分機關函請舉發單位調查結果，仍
    認異議人確有上述違規行為，遂於九十四年十月十四日以竹
    監自字第裁五０─Ｚ00000000號裁決書，依道路交
    通管理處罰條例第三十五條第一項第一款之規定，裁處聲明
    異議人罰鍰新臺幣（下同）一萬九千五百元及吊銷駕駛執照
    並終身禁考。
三、聲明異議意旨略以：異議人固不否認有酒醉駕車之行為，然
    裁決書所舉發之違規事實，尚指聲明人肇事致人死亡，而逕
    裁決異議人吊銷駕駛執照，並不得再考領，然依刑事訴訟法
    第一百五十四條第二項規定：「犯罪事實應依證據認定之，
    無證據不得認定犯罪事實。」，異議人果否因酒醉駕車肇事
    致人死亡，尚待進一步鑑定報告及其他積極證據認定之，處
    分機關逕認定異議人已該當道路交通管理處罰條例第三十五
    條第一項第一款（異議狀誤載為第一項後段）酒醉駕車肇事
    致人死亡，實已違證據裁判原則之規定，異議人對此裁決實
    難干服，爰於法定期間內，依法提出異議等語。
四、經查：
（一）異議人於前揭時、地駕駛前揭車號自用小客車，與被害人
      黃品捷駕駛之五Ａ－０三八五號自小客車發生交通事故，
      造成被害人黃品捷死亡，經警為異議人當場實施酒測，其
      吐氣中酒精濃度值為每公升０點二五毫克等事實，為異議
      人所自認在卷，並有內政部警政署國道公路警察局第二警
      察隊甲○○○公警局交字第Ｚ00000000號舉發單
      及本院依職權調閱臺灣新竹地方法院檢察署檢察官九十四
      年度偵字第四七０三號偵查卷、九十四年度相字第四九０
      號相驗卷宗核閱無誤，並有該二卷內之國道第二警察隊楊
      梅分局警員馮桂聲之偵查報告、異議人之刑法第一百八十
      五條之三案件測試觀察紀錄表、汽車駕駛人酒後生理協調
      平衡檢測紀錄表及記載測試值每公升０點二五毫克之酒精
      濃度測試表各一份附卷可稽，堪認為真實。
（二）異議人於偵查時供稱當時係行駛在內側車道，其右前方之
      車輛突然朝內側車道衝撞護攔，伊見狀即踩煞車並朝外側
      車道切去，車子失控衝撞外側護攔等語；而證人即當時亦
      乘坐於異議人所駕上開車輛內副駕駛座之證人胡智勛於偵
      查中證稱：「我們行駛在高速公路內側車道，突然有一部
      白色車子在我們前面打滑，然後撞倒內側護欄，等我發現
      的時候，我們的車已經撞倒外側車道的護欄。」等語，核
      與被告辯稱情節相符，並經本院閱卷查核無誤。
（三）又國道公路警察局第二警察隊甲○○○就本件車禍所作之
      現場勘驗報告，其中勘察情形欄內記載「一、車號五Ａ－
      ０三八五號自用小客車（即被害人黃品捷所駕車輛）車尾
      部分：除右後方處有一凹陷痕跡，未發現有明顯他車油漆
      轉移，餘未發現有明顯遭撞擊車殼破損痕跡；二、車號四
      七八二－ＫＷ號自小客車（即異議人所駕車輛）：該車
      .... 未有明顯他車油漆轉移痕跡，餘未發現有明顯之刮
      擦痕跡」等情，有該分隊所作之「黃品捷交通事故死亡案
      現場勘驗報告」影本在卷可查。而被害人黃品捷因本件車
      禍送醫後，測得其血液酒精濃度高達每百毫升二四一點三
      毫克，換算為呼氣酒精濃度約每公升一點二０六五毫克一
      節，有東元醫院檢驗、檢查申請單影本一紙附卷可稽，按
      依刑事鑑事學所作之各項研究可知，當呼氣酒精濃度超過
      每公升一點一九毫克以上時，人體已出現昏呆、木僵、昏
      睡、肌肉失調明顯、大小便失禁等現象，被害人黃品捷於
      酒後身體各項機能已出現嚴重不協調之狀況下，猶駕駛汽
      車行駛在高速公路上，已難期待被害人黃品捷能安全駕駛
      動力交通工具。再佐以異議人、證人胡智勛上開陳述，及
      異議人車輛與被害人黃品捷車輛並無油漆轉移痕跡現象，
      應認被害人黃品捷於上開時地駕駛車輛行駛在高速公路中
      線車道上，因飲酒過量，在平衡感及定向感均發生障礙之
      情況下，駕車左偏撞擊內側護攔，並使得行駛在後方內側
      車道之異議人所駕上開車輛為閃避而右切往外側車道，並
      撞擊外側護欄之可能性極高，本件車禍經送鑑定，其結果
      亦同本院前開認定而以：「黃品捷酒精濃度過量駕駛自小
      客車往左偏撞擊內側護欄後彈回內側車道影響他車通行為
      肇事原因。乙○○駕駛自小客車措手不及無肇事因素」一
      節，有臺灣省竹苗區車輛行車事故鑑定委員會之九十五年
      一月二日竹苗鑑九四０六八五字第０九四五三０四四九八
      號函暨所附鑑定意見書影本在卷可查。而臺灣新竹地方法
      院檢察署檢察官於九十五年二月二十日就前開偵查結果對
      於異議人為不起訴處分，有該署九十四年度偵字第四七０
      三號、九十五年度偵字第九三二號不起訴處分書在卷可稽
      。此外，復查無其他積極證據可認被害人黃品捷之死亡結
      果與異議人之駕駛行為有何因果關係，則依前揭罪疑有利
      於被告之證據法則，應為有利於異議人之認定，而難認異
      議人之飲酒行為有「因而肇事致人死亡」之情形發生。
（四）再者，按汽車駕駛人飲酒後其吐氣所含酒精成份「超過」
      每公升０點二五毫克以上者，不得駕車；又汽車駕駛人有
      酒精濃度「超過」規定標準之情形者，處一萬五千元以上
      六萬元以下罰鍰，並當場移置保管該汽車及吊扣其駕駛執
      照一年，道路交通安全規則第一百十四條第二款、道路交
      通管理處罰條例第三十五條第一項第一款分別定有明文。
      綜合上開二條文之文義性觀察，汽車駕駛人吐氣酒精濃度
      之標準係定在每公升０點二五毫克，在此數值之上者，乃
      超過規定標準而應受罰，在此數值之下則未超過規定標準
      而不予處罰，且條文既曰「超過」，應認吐氣酒精濃度剛
      好為每公升０點二五毫克者，應予排除而在免罰之列；雖
      道路交通安全規則第一百十四條第二款條文中有「以上」
      二字，而有應俱連本數即每公升０點二五毫克亦包含在內
      之可能，惟吐氣所含酒精濃度標準既定在每公升０點二五
      毫克，且「超過」規定標準始予以處罰，則剛好在規定標
      準者，既仍係規定之標準而未「超過」，即應為有利於駕
      駛人之解釋，而難認有何違反上開條文規定之可言。查本
      件異議人酒後吐氣酒精濃度經檢測後為每公升０點二五毫
      克一節已如上述，依上開說明，應認異議人之酒精濃度並
      未超過規定之標準。
（五）綜合前揭所述，被害人黃品捷之車禍死亡，已難認與異議
      人之飲酒駕車之行為有何因果關係，而異議人酒後吐氣酒
      精濃度每公升０點二五毫克，亦未超過規定標準，是異議
      人前開行為與道路交通管理處罰條例第三十五條第一項第
      一款「汽車駕駛人有酒精濃度超過規定標準之情形，因而
      肇事致人死亡」之要件不符，則處分機關依據該條項款而
      對異議人為「罰鍰一萬九千五百元，吊銷駕駛執照，終身
      禁考」之裁決，即有未洽，本件異議為有理由，原處分應
      予撤銷，並諭知異議人不罰。
五、據上論斷，應依道路交通案件管理辦法第二十條前段，裁定
    如主文。
中    華    民    國    95    年    4     月    17    日
                  交通法庭法  官  楊麗文
以上正本證明與原本無異。
如不服本裁定，應於裁定送達後五日內向本院提出抗告狀。
中    華    民    國    95    年    4     月    17    日
                          書記官  蕭惠婷


司法院資訊處製作；財團法人民間司法改革基金會備份。
